【裁判字號】    90,訴,378
【裁判日期】    900511
【裁判案由】    搶奪
【裁判全文】
臺灣高雄地方法院刑事判決                            九十年度訴字第三七八號
    公  訴  人  臺灣高雄地方法院檢察署檢察官
    被      告  丙○○
右列被告因搶奪案件，經檢察官提起公訴（八十九年度偵字第二七八三五號），本院
判決如左：
    主  文
丙○○竊盜，累犯，處有期徒刑參月，如易科罰金，以參佰元折算壹日。
    事  實
一、丙○○曾於民國八十七年七月三十一日，因毀棄損壞案件，經本院判處有期徒刑
    四月確定，甫於同年十一月二十四日以易科罰金執行完畢。詎丙○○仍不知警惕
    ，於八十九年十二月九日二十一時二十分許，騎乘車牌號碼Ｈ五三—三四六號重
    型機車，於行經高雄縣路竹鄉○○路七十之一號前，見乙○○○駕駛車牌號碼Ｅ
    二—七二四五號自小客車停靠路邊，竟意圖為自己不法所有，趁乙○○○下車離
    開駕駛座繞過車後，至該車右側已距離該自小客車約一、二公尺未加以注意之際
    ，徒手打開自小客車車門，竊取乙○○○所有置放於駕駛座座椅上之黑色手提包
  一只（內有新台幣七千三百元、行動電話一支及駕照一張），得手後，騎乘上述
    機車加速逃離現場，惟乙○○○即時發覺後，驚呼：「搶劫」，為適時在屋內之
    其子甲○○聽聞而駕駛該自小客車追趕，旋即在高雄市○○街二八八號前，遭甲
    ○○攔阻，並為據報前來之警方人員當場逮捕，且扣得置放有前述財物之黑色手
    提包一只。
二、案經高雄縣警察局湖內分局報告台灣高雄地方法院檢察署檢察官偵查起訴。
    理  由
一、訊據被告丙○○固坦承有於右揭時地拿取被害人乙○○○黑色手提包一只之事實
    ，惟辯稱：伊係用偷的，並非搶奪等語。經查，被告於警訊、偵查及本院審理時
    ，均一致辯稱：伊係用竊取的，並非搶奪等語，而被告於本院審理時供稱案發當
    時情形係：「我騎車經過，看到被害人剛離開，皮包放在駕駛座右邊，我看她已
    距離車子一、二十公尺後，我用手把車門打開偷皮包，我只偷沒有搶。」等語，
    而證人即被害人乙○○○於本院審理時結證稱：「我車子有熄火，鑰匙插在車子
    上，皮包放在車內車門有關，我下車後剛繞過車子走了一、二公尺，發現被告打
    開我車門拿我皮包，我就大喊搶劫‧‧‧」等語（均見本院九十年三月二十日訊
    問筆錄），是從前述被告之供述及被害人之證詞可知，雖被告與被害人就案發當
    時被害人與自小客車之距離長短供述並不一致，惟案發當日被告因見被害人下車
    後將皮包置放車上，並已離開自小客車有一段距離後，被告欲趁被害人不注意之
    際拿取皮包之事實，應可認定，且依據案發當時情形，被害人已距離自小客車有
    一段距離，其支配該皮包之客觀狀態上已甚為寬鬆，故在被告主觀之犯罪認識上
    ，應係以竊盜之故意而下手竊取該皮包一只，被告上述係竊取並非搶奪之辯解，
    尚屬可信，且刑法第三百二十五條第一項之搶奪罪，需以客觀上有實施不法腕力
    為犯罪構成要件，而本件案發當時被害人已離開自小客車一段距離後，被告始下
    手竊取，並未直接對被害人本身有施加強制力之情形，是被告並未對被害人有施
    加不法腕力，自難認被告已觸犯搶奪罪，至於被害人發覺被告之犯行後，雖大呼
    「搶劫」等語，惟此僅為被害人皮包遭竊當時直覺之反應，並不足以作為認定被
    告所犯罪名之依據，此外，復有證人即被害人之子甲○○於警訊中證述追捕被告
    之情形，及被害人領回失物之領據一紙在卷可憑。綜上所述，被告應係以竊取之
    故意而為前述犯行，故其所犯應係竊盜罪，並非公訴人所指搶奪罪，被告前述辯
    解，尚屬可採，其有右揭竊盜之犯行，應堪認定。
二、核被告所為，係犯刑法第三百二十條第一項之竊盜罪。公訴意旨認被告應係犯刑
    法第三百二十五條第一項之搶奪罪，尚有未洽，惟其基本事實同一，本院自應予
    以審理，並變更起訴法條。查被告曾因毀棄損壞案件，經本院判處有期徒刑四月
    確定，並於八十七年十一月二十四日以易科罰金執行完畢，有台灣高雄地方法院
    檢察署刑案資料查註紀錄表一紙在卷可參，其受有期徒刑之執行完畢，五年內再
    犯有期徒刑以上之罪，為累犯，應依法加重其刑。爰審酌被告犯後坦承犯行，且
    已與被害人達成和解，有和解契約書一紙在卷可憑，顯見已有悔意，且經被害人
    當庭表示願意原諒被告及其他一切情狀，量處如主文所示之刑，並諭知易科罰金
    之折算標準。末按行為後法律有變更者，適用裁判時之法律，刑法第二條第一項
    前段定有明文，又易服勞役及期間、數罪併罰之定執行刑、緩刑及易以訓誡易科
    罰金各事項，均依新法，有最高法院二十四年七月總會決議（二）可資參照，而
    刑法第四十一條已於九十年一月十日修正，並於同年月十二日生效，參諸前揭法
    條規定及決議意旨，本案自應適用裁判時即修正後刑法第四十一條第一項規定，
    諭知易科罰金之折算標準，併此敘明。
據上論斷，應依刑事訴訟法第二百九十九條第一項前段、第三百條，刑法第二條第一
項前段、第三百二十條第一項、第四十七條、第四十一條第一項，罰金罰鍰提高標準
條例第一條前段、第二條，判決如主文。
本案經檢察官王啟明到庭執行職務。
中      華      民      國      九十      年       五    月     十一    日
                                  臺灣高雄地方法院刑事第三庭
                                          審判長法  官    宋  明  中
                                                法  官    葉  啟  洲
                                                法  官    呂  憲  雄
右正本證明與原本無異。
如不服本判決，應於判決送達後十日內，向本院提出上訴狀。
                                                書記官    許  麗  珠
中      華      民      國      九十      年       五    月     十一    日
附錄本判決論罪科刑之法條：
刑法第三百二十條第一項
  意圖為自己或第三人不法之所有，而竊取他人之動產者，為竊盜罪，處五年以下有
  期徒刑、拘役或五百元以下罰金。


司法院資訊處製作；財團法人民間司法改革基金會備份。
